【裁判字號】    99,抗,567
【裁判日期】    990426
【裁判案由】    聲明異議
【裁判全文】
臺灣高等法院民事裁定                   99年度抗字第567號
抗  告  人  甲○○
上列抗告人與相對人乙○○等間聲明異議事件，對於民國99年2
月22日臺灣臺北地方法院99年度審聲字第48號裁定，提起抗告，
本院裁定如下：
    主  文
抗告駁回。
抗告程序費用由抗告人負擔。
    理  由
一、抗告人於原法院異議及抗告意旨略以：相對人雖於民國98年
    11月6日以存證信函（下稱系爭存證信函）對伊為是否行使
    優先承買權之通知，惟郵局未張貼送達系爭存證信函之招領
    通知，其送達自非合法。又相對人於系爭存證信函未逐一載
    明買賣價金、付款條件、稅金及費用負擔等事項，未生通知
    行使優先承買權之效力，故相對人據以辦理清償提存，自難
    謂合法。且伊於接獲相對人98年12月25日存證信函後，旋即
    於99年1月4日函覆行使優先承買權之意旨，相對人以伊未行
    使優先承買權而將價金提存，核與事實不符，原法院提存所
    逕予辦理清償提存，於法顯有違誤。再者，相對人未親自於
    不動產買賣契約書簽名，其代理人亦涉有偽造民事委任狀之
    罪嫌。為此，對原法院98年12月29日98年度存智字第4163號
    函聲明異議，並請求廢棄原法院裁定云云。
二、按提存事件係屬非訟事件程序，提存所僅得就形式上之程式
    為審查，凡提存人主張之原因事實合於提存法第9條及提存
    法施行細則第3條規定者，即應准予提存，至有關實體之原
    因事實，提存所並無權為審查及認定。又清償提存，關於提
    存原因之證明文件，無庸附具，提存法施行細則第20條第5
    款亦有明文。是以，清償提存是否依債務本旨而發生清償效
    力，及有無實體法律關係存在而涉訟時，應由受訴法院依法
    審認，非於提存時由提存所調查認定。
三、經查，相對人即提存人係以：抗告人逾期未行使優先承買權
    ，且對分得之價金亦受領遲延等情為由，而將抗告人之價金
    新臺幣344萬8127元予以提存，業經相對人於原法院98年度
    存字第4163號提存書及98年12月29日（98）存智字第4163號
    函之提存原因及事實欄載明。是故，相對人之提存，形式上
    已符合提存法第9條及施行細則第3條之規定，揆諸上二之說
    明意旨，原法院提存所准予提存，於法並無不合。至抗告人
    主張之上開事實，要屬其與相對人間權利義務之實體爭執，
    自不在提存所得以審究之範圍。
四、據此，原法院提存所所為准予相對人提存，及准予相對人更
    正提存原因及事實之處分，洵無不當。抗告人於原法院之異
    議，要屬無據。從而，原法院駁回抗告人之異議，於法並無
    違誤。乃抗告人復執上開實體事項事由，提起抗告，請求廢
    棄原裁定，要屬無理由，應予駁回。
五、據上論結，本件抗告為無理由，爰裁定如主文。
中    華    民    國    99    年    4     月    26    日
                  民事第五庭
                        審判長法  官  李錦美
                              法  官  黃雯惠
                              法  官  鍾任賜
正本係照原本作成。
本裁定除以適用法規顯有錯誤為理由外，不得再抗告。如提起再
抗告，應於收受後10日內委任律師為代理人向本院提出再抗告狀
。並繳納再抗告費新台幣１千元。
中    華    民    國    99    年    4     月    26    日
                              書記官  吳金來

司法院資訊處製作；財團法人民間司法改革基金會備份。
